臺灣臺南地方法院刑事判決　　　　　　　 96年度訴字第261號
公　訴　人　臺灣臺南地方法院檢察署檢察官
被　　　告　丙○○
指定辯護人　本院公設辯護人　甲○○
上列被告因違反毒品危害防制條例案件，經檢察官提起公訴（九
十四年度偵字第一四七六六號），本院判決如下：
    主  文
丙○○連續販賣第三級毒品，處有期徒刑貳年捌月。附表二編號
一至五所示之物沒收、附表二編號六所示之犯罪所得財物新臺幣
貳萬仟柒佰元，沒收之，如全部或一部不能沒收時，以其財產
抵償之；又連續轉讓第三級毒品，處有期徒刑肆月。減為有期徒
刑貳月。應執行有期徒刑貳年玖月。附表二編號一至五所示之物
沒收、附表二編號六所示之犯罪所得財物新臺幣貳萬仟柒佰元
，沒收之，如全部或一部不能沒收時，以其財產抵償之。
    事  實
一、丙○○明知愷他命（Ketamine，俗稱K他命）經公告列為毒
    品危害防制條例所管制之第三級毒品，不得販賣、轉讓，竟
    意圖營利，基於販賣愷他命之概括犯意，自民國九十四年間
    某日起，在不詳地點，向真實姓名不詳綽號『瘦猴』之男子
    ，以每公克新台幣（下同）七百至九百不等之代價，購入不
    詳數量之愷他命，並以附表一編號一至四所示之物，將上開
    購入之愷他命分裝成每小包一公克之重量，再以每公克八百
    至一千元不等之代價販售圖利，而自九十四年七月間起至同
    年十二月九日凌晨一時許，以其所持用但非其所有之000000
    0000號行動電話為聯絡工具，在其位於臺南縣永康市○○街
    七二號六樓租屋處，連續販賣愷他命一公克八百元、一公克
    九百元、一公克一千元、二十公克二萬元予徐志宏各一次，
    合計販賣四次，販毒所得二萬二千七百元，復承前揭犯意，
    於九十四年十二月一日，以上開行動電話為聯絡工具，在臺
    南縣永康市○○路與新興街口，以一千元代價，販賣愷他命
    一小包予李志偉，總計販毒所得二萬三千七百元。
二、丙○○另基於轉讓第三級毒品愷他命之概括犯意，自九十四
    年九月間起至同年十二月間某日止，將少量愷他命置於前揭
    租屋處之房間或客廳桌上，提供同住之林龍慶及真實姓名不
    詳綽號『阿彬』之成年男子拿取施用，而連續無償轉讓愷他
    命予林龍慶及『阿彬』之男子各一次。
三、嗣於九十四年十二月九日清晨四時三十五分許，經警據報在
    前揭租屋處當場查獲，並扣得如附表一所示之物，而查悉上
    情。
四、案經臺南市警察局第一分局報請臺灣臺南地方法院檢察署檢
    察官偵查起訴。
    理  由
壹、程序方面
    按刑事訴訟法第一百五十九條之五明定：「被告以外之人於
    審判外之陳述，雖不符前四條之規定，而經當事人於審判程
    序同意作為證據，法院審酌該言詞陳述或書面陳述作成時之
    情況，認為適當者，亦得為證據。」、「當事人、代理人或
    辯護人於法院調查證據時，知有第一百五十九條第一項不得
    為證據之情形，而未於言詞辯論終結前聲明異議者，視為有
    前項之同意。」，其立法理由在於傳聞證據未經當事人之反
    對詰問予以核實，乃排斥其證據能力。惟當事人如放棄對原
    供述人之反對詰問權，於審判程序表示同意該等傳聞證據可
    作為證據，此時，法院除認該傳聞證據欠缺適當性外，自可
    承認其證據能力。又當事人、代理人或辯護人於調查證據時
    ，知有刑事訴訟法第一百五十九條第一項不得為證據之情形
    ，卻表示「對於證據調查無異議」、「沒有意見」等意思，
    而未於言詞辯論終結前聲明異議者，應視為已有將該等傳聞
    證據採為證據之同意（最高法院九十四年度台上字第二九七
    六號判決意旨參照）。查被告對於證人徐志宏、李志偉及林
    龍慶等人於警詢及偵查中之審判外陳述，在本院準備程序中
    ，就該證據能力一節，表示「無意見」之意思（見本院卷第
    二一頁），且未於言詞辯論終結前聲明異議，揆諸前揭說明
    ，應視為被告已有將該等傳聞證據採為證據之同意，另本院
    審酌上開三位證人於警詢及偵查中之陳述，均係各就被告販
    賣及轉讓第三級毒品愷他命之事實所為之陳述，本院復查無
    違法或不實之處，是該等傳聞證據並無欠缺適當性之情形，
    自可承認其證據能力。
貳、實體方面
  一、上揭犯罪事實，業據被告丙○○於本院審理時坦承不諱，
      並先後於偵查及本院審理時供稱：「（問：這一些毒品作
      何用途？）有些是自己食用，有一些是要賣給別人；（問
      ：你K他命是何價錢購入？）一百公克七百至九百元不等
      ；（問：你共販賣過幾次愷他命給徐志宏？）我總共賣過
      他四次，八百、九百、一千各一次，最後一次就是二十公
      克賣二萬元這一次」等語 (見偵查卷第十五頁、本院卷第
      二一頁)，核與證人徐志宏於警詢中證稱：「（問：你服
      用毒品從何而來、向何人所購買？）是向丙○○購買的；
      （問：你購買價錢如何？）一公克一千元；（問：你都如
      何與丙○○約定交易買賣毒品，每次都在何地點交易？）
      我都打丙○○的行動電話0000000000，約在丙○○住處；
      （問：你從何時開始向丙○○購買毒品交易？最後一次交
      易在何時、何地交易？）我從九十四年七、八月開始向丙
      ○○購買毒品，最後一次是在今天（十二月九日）凌晨一
      時許，在丙○○住處六樓完成交易毒品；（問：你今天跟
      丙○○購買多少毒品、購買多少金額？）購買二十公克，
      價錢為二萬元」等語 (見警卷第六、八頁）；證人李志偉
      於警詢、偵查中證稱：「（問：你是否曾向丙○○購買第
      三級毒品愷他命）有的；（問：你與丙○○係如何聯絡交
      易第三級毒品愷他命之情事？）我撥打丙○○所使用之00
      00000000門號行動電話，說我要買第三級毒品愷他命並相
      約地點交易；（問：你於何時、何地開始向丙○○購買第
      三級毒品愷他命？）我曾於九十四年十二月一日在臺南縣
      永康市○○路與新興街口向丙○○購買」等語 (見偵查卷
      第五二、六九頁)；證人林龍慶於警詢及偵查中證稱：「
      （問：經警方詢問丙○○稱曾販賣第三級毒品予你，是否
      真有此事？）沒有，只是朋友間互相提供施用，他都會自
      行拿出供我使用，並無販賣與我之事實；（問：筆錄提及
      被告沒有賣愷他命給你，是否屬實？）我與他九十四年共
      同在臺南市○○街租房時，他把愷他命放在住處客廳或房
      間的桌上，要用的就直接拿去施用，我們在施用他擺放的
      愷他命時他都在場，也沒有反對或阻止的意思，我拿他的
      愷他命施用沒有拿錢給他用，與我們同住的『阿彬』也曾
      拿被告放在住處桌上的愷他命施用，『阿彬』施用也沒有
      拿錢給被告」等語（見偵查卷第四九、六八頁），互核相
      符。又扣案如附表一編號五所示之白色粉末二包，經送內
      政部警政署刑事警察局鑑定結果，含有第三級毒品愷他命
      成分，有該局九十五年三月三日刑鑑字第０九五００二六
      二七０號鑑定書一紙在卷可稽（見本院卷第二九頁），復
      有扣案如附表一編號一至四所示之物及現場照片六幀張可
      資佐證，是被告上開自白，核與事實相符，堪以採信。本
      件事證明確，自應依法論科。
  二、核被告所為，係犯毒品危害防制條例第四條第三項之販賣
      第三級毒品罪、第八條第三項之轉讓第三級毒品罪。被告
      販賣及轉讓而持有第三級毒品愷他命之低度行為，應分別
      為其販賣及轉讓第三級毒品愷他命之高度行為所吸收。被
      告先後分別販賣及轉讓毒品之行為，時間緊接，方法相同
      ，顯係各基於概括犯意反覆為之，且被告行為後，於九十
      四年一月七日修正，同年二月二日公布之刑法，已於九十
      五年七月一日施行，修正後刑法已刪除第五十六條連續犯
      之規定，則被告之犯行，因行為後刑法業已刪除連續犯之
      規定，此刪除雖非犯罪構成要件之變更，但顯已影響行為
      人刑罰之法律效果，自屬法律有變更，依修正後刑法第二
      條第一項規定「行為後法律有變更者，適用行為時之法律
      。但行為後之法律有利於行為人者，適用最有利於行為人
      之法律」，比較新、舊法結果，仍應適用較有利於被告之
      行為時法律即舊法論以連續犯（最高法院九十五年第八次
      刑事庭會議決議參照）。準此，被告先後多次販賣及轉讓
      毒品犯行，因時間緊接，方法相同，觸犯構成要件相同之
      罪名，顯係基於概括犯意反覆而為，各應依修正前刑法第
      五十六規定論以一罪。其所犯前開二罪，犯意各別，罪名
      有異，應予分論併罰。又按刑法第五十九條規定：「犯罪
      之情狀可憫恕，認科以最低度刑仍嫌過重者，得酌量減輕
      其刑」，此部分依最高法院五十一年台上字第八九九號判
      例之見解，係指「犯罪之情狀，在客觀上足以引起一般同
      情，認為即予宣告法定低度刑期，猶嫌過重者，始有其適
      用」，本件被告所犯販賣、轉讓第三級毒品罪，法定最低
      刑度分別為五年以上及三年以下有期徒刑，然由被告販賣
      數量非鉅所得僅二萬三千七百元，轉讓次數僅有二次而論
      ，本院認縱宣告上開法定最低刑度，猶嫌過重，且被告犯
      罪後又能坦承犯行，頗知悔悟，堪認其犯罪情狀，在客觀
      上足以引起一般同情，確該當於刑法第五十九條之要件，
      而均得以酌減其刑。爰審酌被告不思正途取財，竟販賣第
      三級毒品愷他命藉以牟利，又轉讓第三級毒品愷他命供人
      施用，戕害國民身心健康，然其販賣數量非鉅及轉讓次數
      僅有二次，犯罪後坦承犯行，尚有悔意等一切情狀，各量
      處如主文所示之刑。再按犯罪在中華民國九十六年四月二
      十四日以前者，除本條例另有規定外，依下列規定減刑：
      二、有期徒刑、拘役或罰金，減其刑期或金額二分之一；
      依本條例應減刑之罪，未經判決確定者，於裁判時，減其
      宣告刑，依前項規定裁判時，應於判決主文同時諭知其宣
      告刑及減得之刑，中華民國九十六年罪犯減刑條例第二條
      第一項第三款、第七條分別定有明文。查被告上開所犯毒
      品危害防制條例第八條第三項之轉讓第三級毒品罪之犯罪
      時間在九十六年四月二十四日以前，且非中華民國九十六
      年罪犯減刑條例第三條第一項所定不予減刑之罪，合於減
      刑條件，應依該條例第二條第一項第三款、第七條之規定
      ，減其宣告刑二分之一。另被告行為後，刑法第五十一條
      業於九十四年一月七日修正公布，並於九十五年七月一日
      施行，修正前刑法第五十一條規定：「數罪併罰，分別宣
      告其罪之刑，依左列各款定其應執行者：」其中第五款規
      定：「宣告多數有期徒刑者，於各刑中之最長期以上，各
      刑合併之刑期以下，定其刑期。但不得逾二十年。」修正
      後刑法第五十一條第五款規定：「宣告多數有期徒刑者，
      於各刑中之最長期以上，各刑合併之刑期以下，定其刑期
      。但不得逾三十年。」，比較結果，修正後刑法第五十一
      條第五款規定並非較有利於被告，依刑法第二條第一項前
      段之規定，仍應依修正前刑法第五十一條第五款規定，定
      其應執行之刑。爰就前揭不應減刑之販賣第三級毒品罪及
      應減刑之轉讓第三級毒品罪各所處之刑，定其應執行刑。
  三、按刑罰法令關於沒收之規定，兼採職權沒收主義與義務沒
      收主義；職權沒收，係指法院就屬於被告所有，供犯罪所
      用、預備用或因犯罪所得之物，仍得本於職權斟酌是否宣
      告沒收，例如刑法第三十八條第一項第二款、第三款、第
      三項前段等規定屬之；義務沒收，則又可分為絕對義務沒
      收與相對義務沒收，前者指凡法條有：「不問屬於犯人與
      否，沒收之」之特別規定者屬之，法院就此等物品是否宣
      告沒收，無斟酌餘地，除已證明滅失者外，不問屬於犯人
      與否或有無查扣，均應宣告沒收，例如刑法第三十八條第
      一項第一款、第二項、第二百條、第二百零五條、第二百
      零九條、第二百十九條、第二百六十六條第二項、毒品危
      害防制條例第十八條第一項前段等規定屬之；後者指供犯
      罪所用、預備用或因犯罪所得，以屬於被告所有者為限，
      始應予以沒收，例如毒品危害防制條例第十九條第一項（
      最高法院九十六年度台上三六０七號判決意旨參照）。查
      扣案如附表一編號一至四所示之物，均係被告所有且供本
      件販賣第三級毒品愷他命所用之物，業據被告於偵查中供
      述明確（見偵查卷第十六頁），揆諸前揭判決意旨，應依
      毒品危害防制條例第十九條第一項規定宣告沒收（詳如附
      表二編號一至四）。又按毒品危害防制條例第二條第二項
      規定，毒品依其成癮性、濫用性及對社會危害性分為四級
      ，並就製造、運輸、販賣、意圖販賣而持有、以非法方法
      使人施用、引誘他人施用及轉讓等不同品項毒品之行為，
      分別定其處罰。至施用或持有第三、四級毒品，因其可罰
      性較低，故予除罪化，僅就施用及持有第一、二級毒品科
      以刑罰。惟鑑於第三、四級毒品均係管制藥品，特於同條
      例第十一條之一明定無正當理由，不得擅自持有。九十二
      年七月九日修正公布、九十三年一月九日施行之毒品危害
      防制條例第十八條第一項規定「查獲之第一、二級毒品，
      不問屬於犯人與否，均沒收銷燬之；查獲之第三、四級毒
      品，無正當理由而擅自持有者，沒入銷燬之」。從而，依
      第十八條第一項後段應沒入銷燬之毒品，專指查獲之施用
      、持有第三、四級毒品而言；倘係查獲之製造、運輸、販
      賣、意圖販賣而持有、以非法方法使人施用、引誘他人施
      用或轉讓之第三、四級毒品，既屬同條例相關法條明文規
      定處罰之犯罪行為，即非該條項應沒入銷燬之範圍。同條
      例對於查獲之製造、運輸、販賣、意圖販賣而持有、以非
      法方法使人施用、引誘他人施用及轉讓第三、四級毒品之
      沒收，並無特別規定，如其行為已構成犯罪，則該毒品即
      屬不受法律保護之違禁物，應回歸刑法之適用，依刑法第
      三十八條第一項第一款之規定沒收之（最高法院九十五年
      度台上字第四三五八號判決意旨參照）。查扣案如附表一
      編號五所示之第三級毒品愷他命二包，既為被告販賣之第
      三級毒品，揆諸前揭判決意旨，應依刑法第三十八條第一
      項第一款規定沒收。另包裝前開第三級毒品愷他命，使用
      之包裝塑膠袋二個，係用於包裹毒品，防止毒品漏逸、潮
      濕，以便於攜帶、存放，而與第三級毒品愷他命密切接觸
      具有不可析離之關係，且經鑑定機關於前述檢驗之際，並
      未加以析離檢驗，應視為第三級毒品愷他命之一部分，併
      依刑法第三十八條第一項第一款規定沒收（詳如附表二編
      號五）。至於扣案如附表一編號五所示之第三級毒品愷他
      命，送請內政部警政署刑事警察局鑑驗過程，經取樣零點
      零八公克鑑驗部分，既已鑑定用罄滅失，自毋庸為沒收之
      諭知。
 四、復按毒品危害防制條例第十九條第一項規定，係採義務沒
     收主義，故販賣毒品所得金錢，如能認定確係販賣毒品所
     得款項，應宣告沒收，不以當場搜獲扣押者為限，但因其
     並無「不問屬於犯人與否，沒收之」之特別規定，自仍以
     沒收物屬於犯人所有者為限，始得依該規定予以沒收。而
     上開規定所稱「追徵其價額」者，必限於所沒收之物，為
     金錢以外其他財物而無法沒收時，始應追徵其價額，使其
     繳納與原物相當價額。如所得財物為金錢而無法沒收時，
     應以其財產抵償之，而不發生追徵價額問題（最高法院九
     十三年度台上字第一二一八、二六七○、二七四三號判決
     意旨參照）。查被告先後販賣第三級毒品愷他命予證人徐
     志宏、李志偉，犯罪所得財物各為二萬二千七百元、一千
     元，合計為二萬三千七百元，然被告此部分販罪所得財物
     因未經扣案，揆諸前揭判決意旨，如全部或一部不能沒收
     時，應以其財產抵償之（詳如附表二編號六）。
 五、再按沒收為從刑之一種，依主從不可分原則，應附隨於主
     刑而宣告之，且宣告沒收之物，亦應與本案論罪科刑之事
     實有關，依法應沒收或得沒收者為限，如與本案之犯罪事
     實無關，雖係於本案以外之其他犯罪事實，經論罪科刑時
     ，應沒收或得沒收之物，亦僅得於該他案宣告沒收，而不
     得於本案併予宣告沒收（最高法院九十五年度台上字第六
     六六二號判決意旨參照）。查扣案如附表一編號六、七所
     示之物，為被告施用第二級毒品MDMA所用之物，核與本案
     之犯罪事實無關，揆諸前揭判決意旨，應於被告之他案宣
     告沒收，爰不為沒收之宣告（詳如附表三編號一、二）。
     此外，扣案如附表一編號八所示之不明粉末三包，經行政
     院衛生署管制藥品管理局以氣相層析質譜儀（GC/MS）法鑑
     驗結果，均未檢驗出含有管制藥品或毒品成分，有該局管
     檢字第０九五０００三六八０號鑑定書一紙在卷可憑（見
     偵查卷第八至九頁），是無證據證明該不明粉末三包，係
     屬禁止持有之違禁物，亦不為沒收之宣告（詳如附表三編
     號三）。末按供販賣毒品所用之物，應依毒品危害防制條
     例第十九條第一項規定沒收，固為刑法之特別規定，採義
     務沒收主義，但上開法條既無「不問屬於犯人與否，沒收
     之」之規定，仍應以該物品屬於犯人所有者為限，始應予
     以沒收（最高法院九十五年度台上字第一０四、三０五號
     判決意旨參照）。查未扣案之0000000000號行動電話一支
     ，雖係供被告販賣毒品之聯絡工具，然無證據證明係被告
     所有之物，自不得為沒收之宣告（詳如附表三編號四），
     附此敘明。
據上論斷，應依刑事訴訟法第二百九十九條第一項前段，毒品危
害防制條例第四條第三項、第八條第三項、第十九條第一項，刑
法第二條第一項前段、第十一條前段、修正前刑法第五十六條、
刑法第五十九條、第三十八條第一項第一款、修正前刑法第五十
一條第五款，中華民國九十六年罪犯減刑條例第二條第一項第三
款、第七條，判決如主文。
本案經檢察官乙○○到庭執行職務
中　　華　　民　　國　　96　　年　　7 　　月　　31　　日
　　　　　　　　　刑事第三庭   審判長法　官　鄧希賢
                                     法  官  包梅真
                                     法  官  張銘晃
以上正本證明與原本無異。
如不服本判決應於收受本判決後10日內向本院提出上訴書狀，並
應敘述具體理由。如未敘述上訴理由者，應於上訴期間屆滿後20
日內向本院補提理由書狀（均須按他造當事人之人數附繕本）「
切勿逕送上級法院」。
　　　　　　　　　　　　　　　   　　書記官  林憶梅
中　　華　　民　　國　　96　　年　　8 　　月　　2 　　日
┌───────────────────────────┐
│附表一：（扣案物）                                    │
├──┬──────────┬───┬─────────┤
│編號│扣 案 物 品 名 稱   │數  量│備              註│
├──┼──────────┼───┼─────────┤
│ 一 │電子磅秤            │1台   │                  │
├──┼──────────┼───┼─────────┤
│ 二 │分裝匙              │1支   │                  │
├──┼──────────┼───┼─────────┤
│ 三 │分裝袋              │210 個│                  │
├──┼──────────┼───┼─────────┤
│ 四 │鐵盒                │2個   │                  │
├──┼──────────┼───┼─────────┤
│ 五 │愷他命(Ketamine)    │2包   │驗餘毛重204.24公克│
│    │                    │      │（驗前總毛重207.26│
│    │                    │      │公克（包裝塑膠袋總│
│    │                    │      │重約5.94公克），取│
│    │                    │      │0.08公克鑑定用罄）│
├──┼──────────┼───┼─────────┤
│ 六 │吸食管              │1支   │                  │
├──┼──────────┼───┼─────────┤
│ 七 │亞甲基雙氧甲基安非他│65顆  │                  │
│    │命（又稱MDMA）      │      │                  │
├──┼──────────┼───┼─────────┤
│ 八 │不明粉末            │3包   │驗餘毛重208.751公 │
│    │                    │      │克                │
└──┴──────────┴───┴─────────┘
┌────────────────────────────┐
│附表二：（應沒收物）                                    │
├──┬──────────┬────┬─────────┤
│編號│扣 案 物 品 名 稱   │數    量│備              註│
├──┼──────────┼────┼─────────┤
│ 一 │電子磅秤            │1台     │                  │
├──┼──────────┼────┼─────────┤
│ 二 │分裝匙              │1支     │                  │
├──┼──────────┼────┼─────────┤
│ 三 │分裝袋              │210 個  │                  │
├──┼──────────┼────┼─────────┤
│ 四 │鐵盒                │2個     │                  │
├──┼──────────┼────┼─────────┤
│ 五 │愷他命(Ketamine)    │2包     │驗餘毛重204.24公克│
│    │                    │        │（驗前總毛重207.26│
│    │                    │        │公克（包裝塑膠袋總│
│    │                    │        │重約5.94公克），取│
│    │                    │        │0.08公克鑑定用罄）│
├──┼──────────┼────┼─────────┤
│ 六 │犯罪所得財物        │23700元 │                  │
└──┴──────────┴────┴─────────┘
┌───────────────────────────┐
│附表三：（毋庸沒收之物）                              │
├──┬──────────┬───┬─────────┤
│編號│物   品   名   稱   │數  量│備              註│
├──┼──────────┼───┼─────────┤
│ 一 │吸食管              │1支   │                  │
├──┼──────────┼───┼─────────┤
│ 二 │不明粉末            │3包   │驗餘毛重208.751公 │
│    │                    │      │克                │
├──┼──────────┼───┼─────────┤
│ 三 │亞甲基雙氧甲基安非他│65顆  │                  │
│    │命（又稱MDMA）      │      │                  │
├──┼──────────┼───┼─────────┤
│ 四 │門號0000000000號行動│1支   │                  │
│    │電話                │      │                  │
└──┴──────────┴───┴─────────┘
附錄本案論罪科刑法條全文：
毒品危害防制條例第4條
製造、運輸、販賣第一級毒品者，處死刑或無期徒刑；處無期徒
刑者，得併科新臺幣1千萬元以下罰金。
製造、運輸、販賣第二級毒品者，處無期徒刑或7年以上有期徒
刑，得併科新臺幣7百萬元以下罰金。
製造、運輸、販賣第三級毒品者，處5年以上有期徒刑，得併科
新臺幣5百萬元以下罰金。
製造、運輸、販賣第四級毒品者，處3年以上10年以下有期徒刑
，得併科新臺幣3百萬元以下罰金。
製造、運輸、販賣專供製造或施用毒品之器具者，處1年以上7年
以下有期徒刑，得併科新臺幣1百萬元以下罰金。
前五項之未遂犯罰之。
毒品危害防制條例第8條
轉讓第一級毒品者，處1年以上7年以下有期徒刑，得併科新臺幣
1百萬元以下罰金。
轉讓第二級毒品者，處6月以上5年以下有期徒刑，得併科新臺幣
70萬元以下罰金。
轉讓第三級毒品者，處3年以下有期徒刑，得併科新臺幣30萬元
以下罰金。
轉讓第四級毒品者，處1年以下有期徒刑，得併科新臺幣10萬元
以下罰金。
前四項之未遂犯罰之。
轉讓毒品達一定數量者，加重其刑至二分之一，其標準由行政院
定之。
